【裁判字號】    89,交上易,41
【裁判日期】    890429
【裁判案由】    過失傷害
【裁判全文】
臺灣高等法院高雄分院刑事判決    八十九年度交上易字第四一號
    上訴人
    即被告    丙○○
  選任辯護人  施秉慧    律師
              焦文城
              張清富
右上訴人因過失傷害案件，不服臺灣高雄地方法院八十八年度交易字第七四三號中華
民國八十九年一月廿日第一審判決（起訴案號：臺灣高雄地方法院檢察署八十八年度
偵字第二一三四七號），提起上訴，本院判決如左：
      主      文
上訴駁回。
      事實及理由
一、本案經本院審理結果，認第一審判決認事、用法及量刑均無不當，應予維持，並
    引用第一審判決書記載之事實、証据及理由如附件。
二、經查：上訴人丙○○於警訊時自承：肇事時我行車速率約為五十至六十公里等語
    （見交通事故現場談話紀錄表即偵查卷第廿三頁），可見上訴人丙○○確有超速
    行駛。又上訴人丙○○於本院調查時坦承：超車時沒注意，擦撞到人家，有過失
    等語（見八十九年三月十三日本院訊問筆錄），可見上訴人丙○○確有過失傷害
    情事，原判決認事、用法及量刑均無不當，上訴人丙○○上訴指摘原判決量刑過
    重，為無理由，其上訴應予駁回。
三、據上論斷，應依刑事訴訟法第三百七十三條、第三百六十八條，判決如主文。
本案經檢察官林應華到庭執行職務。
中    華    民    國     八十九     年       四       月     二十九   日
                              臺灣高等法院高雄分院刑事第八庭
                                  審判長法官  郭雅美
                                        法官  洪兆隆
                                        法官  張盛喜
右正本證明與原本無異。
不得上訴。
                                      書記官  鄭翠芬
中    華    民    國     八十九     年       五       月      一      日
附錄本判決論罪之法條：
刑法第二百八十四條第一項前段
因過失傷害人者，處六月以下有期徒刑、拘役或五百元以下罰金。
                                                                        Ｄ
附件：
臺灣高雄地方法院刑事判決                        八十八年度交易字第七四三號
公  訴  人  臺灣高雄地方法院檢察署檢察官
    被      告  丙○○  男  二十歲（民國○○○年○○月○日生）
                        身分證統一編號：Ｚ000000000號
                        住高雄市鼓山區○○○路一九九０巷五號
    選任辯護人  莊孝襄律師
右列被告因過失傷害案件，經檢察官提起公訴 (八十八年度偵字第二一三四七號），
本院判決如左：
    主  文
丙○○因過失傷害人，處有期徒刑伍月，如易科罰金，以參佰元折算壹日。
    事  實
一、丙○○考領有重型機車駕駛執照，於民國（下同）八十八年七月二十五日上午六
    時許，騎乘車牌號碼ＸＬＥ—三○三號重型機車，沿高雄市○○區○○路由北往
    南方向行駛，途經翠華路由南往北方向西側路旁第二桿燈桿附近（即約位於葆禎
    路口前一百五十公尺處附近），本應注意該路段速限每小時四十公里，不得超速
    行駛，且騎乘機車欲超越同一車道之前車時，須先按鳴喇叭二單響或變換燈光一
    次，俟前行車減速靠邊或以手勢或亮右方向燈表示允讓後，後行車始得超越，超
    越時應顯示左方向燈並於前車左側保持半公尺以上之間隔超過，行至安全距離後
    ，再顯示右方向燈駛入原車路線，而當時天氣晴朗、日間自然光線，道路視距良
    好、無缺陷及其他障礙，又依其丁識、能力，復無不能注意之情事，詎丙○○竟
    疏未為此注意，不僅以時速約每小時五、六十公里超速貿然急駛，且意圖自右側
    超越騎乘腳踏車同向在前行駛之甲○○，惟因其超車時，疏未保持安全之超車間
    隔，致其機車自後追撞甲○○所騎乘之腳踏車，甲○○因之受創倒地，並受有頭
    部外傷併左側硬腦膜下血腫、左側顳部挫傷性出血、右側頭皮撕裂傷等傷害。丙
    ○○於肇事後犯行未被發覺前，主動向前往處理之員警坦承肇事，並接受裁判。
二、案經甲○○之妻乙○○訴由臺灣高雄地方法院檢察署檢察官偵查起訴。
    理  由
一、訊之被告丙○○對於上開時、地，騎乘機車與被害人甲○○發生車禍，並導致被
    害人受傷乙情，固不否認，惟辯稱：本件車禍雖係因伊之過失所引起，惟當時伊
    時速僅約三、四十公里，是伊欲由右側超車時，甲○○所騎之腳踏車往側傾，才
    會撞到的云云。經查：按依道路交通事故調查報告表上警繪現場圖及現場照片所
    示，翠華路速限每小時四十公里，而本件車禍發生後，被害人甲○○所騎乘之腳
    踏車倒置於翠華路由北往南方向慢車道及外側快車道之分道線上，車頭朝西方，
腳踏車後輪擋泥板凹損彎曲，車後路面留有略由西北往東南方向延伸，長四．六
    公尺之刮地痕；而被告所騎乘之機車則倒於翠華路由北往南方向慢車道上，前後
    輪距翠華路外側快車道分道線分別為一．五公尺、一．六公尺，與被害人之腳踏
    車距離六‧一公尺，機車前輪輪罩有擦刮痕，機車後方路面則留有一長六．六公
    尺之刮地痕。參酌被告於警訊時自承：肇事時伊行車速率約為五十至六十公里（
    見交通事故現場談話紀錄表）、及其於本院審理時供陳：伊在遠處就看到甲○○
    騎車有搖晃之情形，在伊欲從右側超車時，甲○○剛好往側傾（見八十八年十二
    月十四日審判筆錄）等語，是本件車禍之發生原因，應係被告騎乘機車於上開速
    限四十公里之道路，不僅超速以每小時五、六十公里之速度貿然急駛，且明知被
    害人騎乘之腳踏車係由人力操作，容易發生搖晃不穩之情形，竟於未保持安全間
    隔之情形下，意圖違規自右側超越被害人，致不慎自後追撞被害人所騎乘之腳踏
    車，因而肇事，彰彰明甚。從而，其事後所辯，顯係圖卸之詞，委無足採。
二、按行車速度，依標誌之規定，無標誌者，在市區道路，時速不得超過四○公里；
    又汽車（含機車）欲超越同一車道之前車時，須先按鳴喇叭二單響或變換燈光一
    次，俟前行車減速靠邊或以手勢或亮右方向燈表示允讓後，後行車始得超越，超
    越時應顯示左方向燈並於前車左側保持半公尺以上之間隔超過，行至安全距離後
    ，再顯示右方向燈駛入原車路線，道路交通安全規則第九十三條第一項第一款、
    第一百零一條第三款、第五款著有明文，此為一般駕駛人應注意之事項，被告既
    領有駕駛執照，自難諉為不知。又依道路交通事故調查報告表所載，車禍發生當
    時，天氣晴朗、日間自然光線，道路視距良好、無缺陷及其他障礙，又依被告之
    丁識、能力，復無不能注意之情事，詎被告竟疏未為此注意，因而肇事，其駕駛
    行為有過失，至為明顯。又被害人確因本件車禍，致受有頭部外傷併左側硬腦膜
    下血腫、左側顳部挫傷性出血、右側頭皮撕裂傷等傷害，亦有國軍左營醫院診斷
    證明書附於偵查卷可稽。被告未盡其前開注意義務，核與被害人所受之上開傷害
    兩者間，存有相當之因果關係。綜上所述，本件事證明確，被告過失犯行洵堪認
    定。
三、次查，被害人甲○○於本件車禍所受之傷害，致其於八十八年八月十四日出院時
    ，因右側肢體異常抖動及乏力，需人照顧，但經門診治療及復健，日常已可自行
    走動，大部份生活可自行照顧乙節，業據國軍左營醫院以（八八）濟言服字第○
    三六九六號函敘明白，是核被告丙○○所為，係犯刑法第二百八十四條第一項前
    段之過失傷害罪。公訴人認被告係犯刑法第二百八十四第一項後段（公訴人誤繕
    為刑法第二百八十四條第二項後段）之過失致重傷害罪，雖有未洽，然因此二罪
    之基本社會事實相同，本院爰依法變更起訴法條判決之。又被告於肇事後犯行未
    被發覺前，主動向前往處理之員警坦承肇事，並接受裁判乙情，亦有職務報告書
    在卷可憑，堪認被告所為，已符合刑法自首之要件，茲依法減輕其刑。爰審酌被
    告之過失情節、被害人所受之傷害程度，均非輕微，被告又迄未與被害人達成民
    事和解，惟念其在庭態度尚佳等一切情狀，量處如主文所示之刑，並諭知易科罰
    金之折算標準。
據上論斷，應依刑事訴訟法第二百九十九條第一項前段、第三百條，刑法第二百八十
四條第一項前段、第四十一條、第六十二條前段，罰金罰鍰提高標準條例第一條前段
、第二條，判決如主文。
本案經檢察官李門騫到庭執行職務。
中      華      民      國    八十九    年      一      月     二十     日
      臺灣高雄地方法院交通法庭
                                      法  官   徐   美   麗
右正本證明與原本無異。
如不服本判決，應於判決送達後十日內，向本院提出上訴狀。
                                      書記官   賴   易   詮
中    華    民    國      八十九      年      一      月      二十一    日


司法院資訊處製作；財團法人民間司法改革基金會備份。
